臺灣花蓮地方法院刑事判決
                                      110年度易字第228號
公  訴  人  臺灣花蓮地方檢察署檢察官
被      告  胡君怡


選任辯護人  林怡君律師(法扶律師)                    
上列被告因詐欺案件，經檢察官提起公訴（110年度偵字第2891
號），本院判決如下：
    主  文
胡君怡幫助犯詐欺取財罪，處拘役伍拾玖日，如易科罰金，以新
臺幣壹仟元折算壹日。
    事  實
一、胡君怡可預見提供金融帳戶提款卡及密碼予不相識之人，可
    能幫助不相識之人以該帳戶收受犯罪所得財物，竟仍不違其
    本意，基於幫助詐欺之不確定犯意，於民國110年3月14日某
    時(起訴書誤載為16日前某時)，在不詳處所，將其申用之中
    華郵政股份有限公司帳號000-00000000000000號帳戶（下稱
    郵局帳戶）之提款卡及密碼，提供予真實姓名、年籍不詳之
    詐欺集團成員。嗣該詐欺集團成員即共同意圖為自己不法之
    所有，基於詐欺取財之犯意聯絡，以附表所示詐欺方式，訛
    詐蔡正偉、彭向雲、彭建維、徐玉錦及沈銘祥，致蔡正偉、
    彭向雲、彭建維、徐玉錦及沈銘祥等人均陷於錯誤，依指示
    將附表所示金額之款項分別匯至上開郵局帳戶，旋遭提領一
    空。嗣蔡正偉、彭向雲、彭建維、徐玉錦及沈銘祥匯款後察
    覺受騙，報警處理，始經警循線查悉上情。
二、案經蔡正偉、彭向雲、彭建維、徐玉錦訴由花蓮縣警察局鳳
    林分局報告臺灣花蓮地方檢察署檢察官偵查起訴。
    理    由
壹、程序部分
　　按被告以外之人於審判外之言詞或書面陳述，除法律有規定
    者外，不得作為證據，刑事訴訟法第159條第1項定有明文。
    惟被告以外之人於審判外之陳述，雖不符刑事訴訟法第159
    條之1至第159條之4規定，但經當事人於審判程序同意作為
    證據，法院審酌該言詞陳述或書面陳述作成時之情況，認為
    適當者，亦得為證據，刑事訴訟法第159條之5第1項亦有明
    文。本判決下列所引用被告胡君怡以外之人於審判外之陳述
    ，被告及辯護人於本院準備程序均表示無意見而不予爭執，
    迄至言詞辯論終結前亦未再聲明異議，本院審酌前開證據資
    料製作時之情況，尚無違法不當及證明力明顯過低之瑕疵，
    亦認為以之作為證據應屬適當，揆諸上開規定，堪認有證據
    能力。其餘認定本案犯罪事實之非供述證據，尚查無違反法
    定程序取得之情，依刑事訴訟法第158條之4規定反面解釋，
    亦具證據能力。
貳、實體部分
一、認定犯罪事實所憑之理由及證據
　　訊據被告固坦承有申辦上開帳戶，並於上揭時地將郵局帳戶
    提款卡及密碼提供予他人之行為，惟矢口否認有何幫助詐欺
    之犯行，辯稱：伊在網路上看到有人提供代工工作，因此加
    入對方LINE，對方說需要提款卡登記身分，又要幫伊申請疫
    情補助，伊就把提款卡寄出去云云；辯護人則為被告辯稱：
    被告年歲尚輕，無工作經驗，詐騙集團於LINE中提供身分證
    明文件及代工機會，被告方因而誤信，且被告寄出之帳戶係
    其唯一之帳戶，平時會由母親匯款，而被告於詐騙集團不予
    回應後仍有留言詢問，顯見被告並非一開始即預見對方係詐
    騙集團云云。經查：
（一）被告於110年3月14日某時，在不詳處所，將其申用之郵局
      帳號000-00000000000000號帳戶之提款卡及密碼，提供予
      真實姓名、年籍不詳之詐欺集團成員，嗣該詐欺集團成員
      即共同意圖為自己不法之所有，基於詐欺取財之犯意聯絡
      ，以附表所示詐欺方式，訛詐告訴人蔡正偉、告訴人彭向
      雲、告訴人彭建維、告訴人徐玉錦、被害人沈銘祥、致上
      開告訴人、被害人均陷於錯誤，依指示將附表所示金額之
      款項分別匯至被告郵局帳戶，旋遭提領一空等情，業據被
      告所不爭執，核與告訴人蔡正偉、告訴人彭向雲、告訴人
      彭建維、告訴人徐玉錦、被害人沈銘祥於警詢之證述相符
      (見附表證據欄所載各告訴人警詢筆錄出處)，且有被告郵
      局帳戶之開戶基本資料、交易明細(警卷第9至13頁)，被
      告提供之LINE對話資料及提款卡寄出資料(偵卷第27至45
      頁)，各該告訴人、被害人報案資料及匯款資料(詳附表證
      據欄所示)在卷可稽，此部分事實首堪認定。
（二）按刑法上之故意，分直接故意與間接故意，若行為人對於
      構成犯罪之事實，預見其發生而其發生並不違背其本意者
      ，為間接故意。而按金融帳戶為個人理財之工具，且金融
      帳戶之存摺、提款卡攸關個人財務甚切，具有高度屬人性
      質，如於未確認對方之真實姓名、年籍等身分資料，並有
      足以確保取回該帳戶之方法，衡情一般人多不願提供其個
      人所有之金融帳戶之存摺、提款卡及密碼等資料交付予素
      不相識者，參以現今詐騙集團亦常以應徵工作、質押借款
      、辦理貸款為由，誘使他人提供金融機構之存款帳戶，以
      隱匿其財產犯罪之不法行徑，規避執法人員之查緝，並掩
      飾、確保因自己犯罪所得之財物，類此在社會上層出不窮
      之案件，亦經坊間書報雜誌、影音媒體多所報導及再三披
      露而為眾所周知之情事，經查：
　　1.被告於本院準備程序供承：我只能和對方用LINE聯絡，對
      方有拍他的身分證給我，叫「楊宜庭」，我不知道對方公
      司名稱，也沒有對方和對方公司的聯絡電話和住址，對方
      說要提款卡做實名認證，之後要申請疫情補助，叫我把提
      款卡用店到店方式寄，我不知道寄給誰，不是寄給「楊宜
      庭」等語(本院卷第174至175頁)，可見被告對於提供代工
      工作機會之人並不熟識，在對該人所屬之事務所或公司真
      實背景均不知悉之情形下，即毫不懷疑寄交上開帳戶之提
      款卡及告知密碼予對方使用，顯與常情有違。
　　2.而被告係大學在學中(本院卷第175頁)，應具有一定智識
      程度，自承父親為退休清潔工，母親從事餐廳臨時工，則
      依據被告家庭背景觀之，被告亦應非脫離社會經驗而毫無
      常識之人，應知悉般雇主係以學歷、工作經歷等文件審核
      求職者應試資格並確認身分條件，無以提供未載有姓名、
      身分之提款卡為身分認證之方式作為加入工作之條件，亦
      無僅以通訊軟體LINE為唯一工具作為雙方談論工作條件之
      聯絡渠道，該等求職過程均與社會上之求職經驗有所不同
      ，則被告理應可預見對方要求交付帳戶提款卡及密碼之要
      求，存有相當可疑性。
　　3.觀諸被告提供之LINE對話紀錄，亦可見被告於對話中表示
      「希望你不會騙我」等字句，被告雖於本院準備程序中陳
      述：我只是想說我會失去一張卡等語(本院卷第175頁)，
      然被告既已有想到對方可能並非真實從事提供代工工作之
      業者，被告顯非在完全信任對方之下而寄出其提款卡，顯
      係經過一番利益衡量後方為之，而按行為人可能因為各種
      理由，例如輕信他人商借帳戶之託詞，或因落入詐騙犯罪
      者抓準其貸款或求職殷切之心理所設下之陷阱，故而輕率
      地將自己帳戶使用權交給陌生第三人，就此而言，交付帳
      戶之行為人固具「被害人」之性質，然只要行為人在交付
      帳戶之時，主觀上已預見該帳戶甚有可能成為詐騙犯罪者
      之行騙工具，猶仍漠不在乎且輕率地將之交付他人使用，
      自能彰顯其具有「縱成為行騙工具亦與本意無違」之心態
      ，在此情形下，並不會因行為人係落入詐騙犯罪者所設陷
      阱之「被害人」，即阻卻其交付當時即有幫助詐欺「間接
      故意」之成立，亦即判斷行為人主觀上是否具有「間接故
      意」之重點，並非在於該行為人是否因「被騙」方交出自
      己帳戶使用權，而係在行為人交付當時之主觀心態，是否
      已預見自己帳戶使用權將可能落入詐騙犯罪者之手進而供
      行騙之用，行為人主觀上有無幫助詐欺之未必故意，與其
      是否因「被騙」而交付帳戶使用權，二者並非互斥，本案
      被告既在有一定懷疑下，自主意思權衡可能之利弊得失及
      風險後，仍選擇交付帳戶，自具有預見幫助他人犯詐欺罪
      之意甚明。
　　4.辯護人雖以前詞為被告置辯，惟被告於準備程序中自承寄
      出之帳戶提款卡係做儲蓄及母親匯款之用，寄出時已把裡
      面存款領出，約一、兩千元等語(本院卷第173至174頁)，
      可見本案帳戶存款原本就不多，亦無任何固定匯入之款項
      ，則被告寄出本案帳戶提款卡實際上並不會受有任何損失
      ；復觀諸被告提供與詐騙集團LINE對話紀錄(本院卷第125
      至159頁)，可見渠等原係談論家庭代工事宜，詐騙集團卻
      突然要其提供無任何個人資訊表彰之提款卡空卡做實名認
      證，乃至於指示被告寄提款卡時還刻意提醒被告要塞東西
      增重、不要告知店員所寄為何物，詐騙集團要求之事項均
      彰顯寄提款卡之可疑性，而被告復於寄出提款卡後對詐騙
      集團表示希望對方不會欺騙伊等語，可見被告實有懷疑對
      方要求寄送提款卡之目的，被告復於本院審理中證稱：我
      以為最壞結果只是失去這個帳戶而已(本院卷第239頁)，
      益徵被告係於經過一番衡量利弊得失後方為寄出提款卡之
      行為，被告主觀上顯然具有已預見本案帳戶甚有可能成為
      詐騙犯罪者之行騙工具，猶仍漠不在乎且輕率地將之交付
      他人使用之不確定故意，被告及辯護人所辯均不可採。　
（三）綜上，本案雖無證據證明被告明知該詐騙集團成員取得本
      案帳戶之提款卡及密碼係用以實行何種犯罪，然被告於交
      付本案帳戶資料予詐騙集團成員時，既已預見該帳戶係提
      供他人為不法之使用，藉以方便取得贓款或掩飾犯罪行為
      不易遭人查緝，堪認被告主觀上已預見提供本案帳戶之存
      摺、提款卡及密碼之行為可能幫助他人犯詐欺取財罪，且
      不違反其本意而仍執意為之，是被告主觀具有幫助他人實
      施詐欺取財犯罪之不確定故意應堪認定。
二、論罪科刑
（一）按刑法上之幫助犯，係對於犯罪與正犯有共同之認識，以
      幫助之意思，對於正犯資以助力，而未參與犯罪行為者而
      言，如未參與實行構成要件之行為，且係出於幫助之意思
      ，提供助力，即屬幫助犯，而非共同正犯。查被告提供前
      揭郵局帳戶之提款卡及密碼予年籍不詳之詐騙集團成年成
      員使用，使該詐騙集團成年成員對各該告訴人施以詐術，
      並使之陷於錯誤，迨各該告訴人匯入款項後，提領犯罪所
      得之用，而為他人之詐欺取財行為提供助力，所實行者非
      屬詐欺取財之構成要件行為，且係基於幫助犯意為之等事
      實，是核被告所為，係犯刑法第30條第1項前段、刑法第3
      39條第1項之幫助詐欺取財罪。又按如行為人主觀上認識
      該帳戶可能作為收受及提領特定犯罪所得使用，他人提領
      後即產生遮斷資金流動軌跡以逃避國家追訴、處罰之效果
      ，仍基於幫助之犯意而提供，應論以幫助犯同法第14條第
      1項之一般洗錢罪(最高法院108年度台上字第3101號判決
      意旨參照)，而被害人匯入款項時，尚不能達到掩飾或隱
      匿特定犯罪所得之來源、去向及所在之作用，須待款項遭
      提領後，始產生掩飾、隱匿之結果，本件並無證據證明被
      告得預見詐騙集團會以其帳戶提領款項而製造資金斷點，
      是以並無幫助洗錢罪之適用，附此說明。
（二）被告以一提供帳戶提款卡之行為，幫助詐騙集團詐騙告訴
      人蔡正偉、彭向雲、彭建維、徐玉錦等4人之財物，為想
      像競合犯，依刑法第55條規定，應從一重之幫助詐欺取財
      既遂罪處斷。另被告幫助上開詐騙集團成年成員犯詐欺取
      財罪，爰依刑法第30條第2項之規定，按正犯之刑減輕之
      。
（三）爰審酌被告提供金融帳戶供詐欺集團使用，致詐欺集團利
      用其帳戶領取詐欺所得，造成本案被害人之損害金額，及
      增加偵查犯罪機關事後追查贓款及詐欺集團成員困難，使
      詐欺集團更加猖獗氾濫，對於社會治安之危害程度非輕；
      且犯後雖坦承交付金融帳戶之事實，但始終否認犯行，犯
      後態度難為有利認定，雖有意與告訴人和解，然告訴人均
      未到庭而無法商談；又被告年歲尚輕，非實際參與詐欺取
      財犯行者之犯罪情節，主觀係基於容任風險發生之間接故
      意而為本件犯行，相較於明知為詐欺集團而以直接故意犯
      之者，主觀惡性程度較輕；兼衡被告自述大學在學中，智
      識程度普通，由父母給付生活費，父親具有中度身心障礙
      ，母親為越南籍配偶之生活狀況(本院卷第123頁、第161
      至164頁、第175頁、第237頁)等一切情狀，量處如主文所
      示之刑，併諭知易科罰金之折算標準，以示懲儆。
三、沒收
　　被告提供前揭郵局帳戶之提款卡及密碼予該詐騙集團成年成
    員使用之犯行，被告於本院中供稱：不再我這裡，也沒有拿
    到報酬等語(本院卷第175頁)，而卷內並無事證證明該詐騙
    集團確有給付對價或報酬給被告，自無從宣告沒收；另被告
    提供予該詐欺集團成年成員所使用郵局帳戶之提款卡及密碼
    等，至今仍未取回，且未扣案，審諸本案帳戶已列為警示帳
    戶無法使用，持以詐騙之人已難再行利用，欠缺刑法上之重
    要性，爰不為沒收之諭知，附此敘明。
據上論斷，應依刑事訴訟法第299條第1項前段，刑法第30條第1
項前段、第2項、第339條第1項、第55條、第41條第1項前段、第
38條之2第2項，刑法施行法第1條之1第1項，判決如主文。
本案經檢察官曾開源提起公訴，檢察官林于湄到庭執行職務。
中　　華　　民　　國　　110 　年　　12　　月　　23　　日
                  刑事第四庭  審判長  法　官　梁昭銘
                                      法　官　林思婷
                                      法　官　高郁茹
以上正本證明與原本無異。
如不服本判決應於收受送達後20日內向本院提出上訴書狀，並應
敘述具體理由。其未敘述上訴理由者，應於上訴期間屆滿後20日
內向本院補提理由書(均須按他造當事人之人數附繕本)「切勿逕
送上級法院」。告訴人或被害人如對於本判決不服者，應具備理
由請求檢察官上訴，其上訴期間之計算係以檢察官收受判決正本
之日期為準。
辯護人依據刑事訴訟法第346條、公設辯護人條例第17條及律師
法第32 條第2項、第36條等規定之意旨，尚負有提供法律知識、
協助被告之義務（含得為被告之利益提起上訴，但不得與被告明
示之意思相反）。
中　　華　　民　　國　　110 　年　　12　　月　　23　　日
　　　　　　　　　　　　　　　　　　
                                      書記官  林怡玉
附表
編號 告訴人 詐騙手法 匯款金額/時間      證據  1 蔡正偉 詐欺集團假冒為訂房網站之員工，於110年3月16日17時37分許，撥打電話予告訴人蔡正偉，佯稱：「之前訂房所留下的信用卡資料，有遭人盜刷」，需依指示以解除扣款云云，致告訴人蔡正偉陷於錯誤，依照指示匯款。 1.110年3月16日18時 9分許匯款3萬5993元至被告郵局帳戶 2.110年3月16日18時13分(起訴書誤載為9分)許匯款2萬3039元至被告郵局帳戶 1.告訴人蔡正偉警詢筆錄(警卷第17至19頁) 2.內政部警政署反詐騙諮詢專線紀錄表(警卷第25頁) 3.桃園市政府警察局中壢分局興國派出所受理詐騙帳戶通報警示簡便格式表、受理各類案件紀錄表、受(處)理案件證明單(警卷第27頁、第33頁、第35頁) 4.金融機構聯防機制通報單(警卷第29頁) 5.網路銀行交易明細翻拍照片(警卷第31頁)  2 彭向雲 詐欺集團假冒為訂房網站之員工，於110年3月16日17時44分許撥打電話予告訴人彭向雲，佯稱：「之前訂房所留下的信用卡資料，有遭人盜刷」需依指示以解除扣款云云，致告訴人彭向雲陷於錯誤，依照指示匯款。 110年3月16日18時24分許匯款1萬8136元至被告郵局帳戶 1.告訴人彭向雲警詢筆錄(警卷第45至47頁) 2.內政部警政署反詐騙諮詢專線紀錄表(警卷第49頁) 3.南投縣政府警察局埔里分局桃米派出所陳報單、受理詐騙帳戶通報警示簡便格式表、受理各類案件紀錄表、受(處)理案件證明單(警卷第43頁、第53頁、第55頁、第57頁) 4.金融機構聯防機制通報單(警卷第51頁) 5.ATM轉帳交易明細翻拍照片(警卷第59頁)  3 彭建維 詐欺集團假冒為訂房網站之員工，於110年3月16日18時22分許撥打電話予告訴人彭建維，佯稱：「之前訂房所留下的信用卡資料，有遭人盜刷」需依指示以解除扣款云云，致告訴人彭建維陷於錯誤，依照指示匯款。 110年3月16日18時54分許匯款6968元至被告郵局帳戶 1.告訴人彭建維警詢筆錄(警卷第73至77頁) 2.內政部警政署反詐騙諮詢專線紀錄表(警卷第71頁) 3.新竹縣政府警察局竹北分局六家派出所陳報單、受理詐騙帳戶通報警示簡便格式表、受理各類案件紀錄表、受(處)理案件證明單(警卷第69頁、第79頁、第81頁、第83頁) 4.金融機構聯防機制通報單(警卷第85頁) 5.網路銀行交易明細翻拍照片(警卷第89頁)  4 徐玉錦 詐欺集團假冒為訂房網站之員工，於110年3月16日17時07分許撥打電話予告訴人徐玉錦，佯稱：「之前訂房所留下的信用卡資，有遭人盜刷」需依指示以解除扣款云云，致告訴人徐玉錦陷於錯誤，依照指示匯款。 1.110年3月16日18時47分許(起訴書誤載為17時38分許)匯款4087元至被告郵局帳戶 2.110年3月16日18時52分許匯款4087元至被告郵局帳戶 3.110年3月16日18時56分許(起訴書誤載為57分許)匯款4997元至被告郵局帳戶 1.告訴人徐玉錦警詢筆錄(警卷第107至109頁) 2.內政部警政署反詐騙諮詢專線紀錄表(警卷第113頁) 3.臺南市政府警察局永康分局大灣派出所陳報單、受理詐騙帳戶通報警示簡便格式表、受(處)理案件證明單(警卷第105頁、第111頁、第115頁) 4.告訴人ATM轉帳交易明細、匯款資料翻拍照片(警卷第117至123頁)  5 沈銘祥 詐欺集團假冒為於110年3月16日18時許，撥打電話予證人沈銘祥，佯稱：因誤將訂單重複，需依指示以解除扣款云云，致沈銘祥陷於錯誤，依照指示匯款。 110年3月16日(起訴書誤載為29日)18時35分許匯款4萬9987元至被告郵局帳戶 1.被害人沈銘祥警詢筆錄(警卷第137至138頁) 2.內政部警政署反詐騙諮詢專線紀錄表(警卷第139頁) 3.新北市政府警察局三重分局光明派出所陳報單、受理詐騙帳戶通報警示簡便格式表、受理各類案件紀錄表、受(處)理案件證明單(警卷第131頁、第133頁、第135頁、第141頁) 4.金融機構聯防機制通報單(警卷第143頁) 5.網路銀行交易明細翻拍照片(警卷第144頁) 

附錄本案論罪科刑法條
中華民國刑法第339條
（普通詐欺罪）
意圖為自己或第三人不法之所有，以詐術使人將本人或第三人之
物交付者，處5年以下有期徒刑、拘役或科或併科50萬元以下罰
金。
以前項方法得財產上不法之利益或使第三人得之者，亦同。
前二項之未遂犯罰之。
中華民國刑法第30條
（幫助犯及其處罰）
幫助他人實行犯罪行為者，為幫助犯。雖他人不知幫助之情者，
亦同。
幫助犯之處罰，得按正犯之刑減輕之。